行　政　法　院　判　決　　　　　　　　　　　　　　八十七年度判字第七三三號
　　原　　　告　光輝工程有限公司
　　代　表　人　甲○○
　　被　　　告　臺北市稅捐稽徵處
右當事人間因稅捐稽徵法事件，原告不服財政部中華民國八十六年六月二十日台財訴
第000000000號再訴願決定，提起行政訴訟。本院判決如左︰
　　主  文
原告之訴駁回。
　　事  實
緣原告於民國八十二年二、三、六月間委託功裕建材有限公司（以下簡稱功裕公司）
承包工程，支付價款新台幣（以下同）九、九六九、三九二元（不含稅），未依法取
得憑證，而以非實際交易對象之穎帝有限公司（以下簡稱穎帝公司）開立之統一發票
五紙，作為進項憑證，並申報扣抵銷項稅額，虛報進項稅額四九八、四七○元，經被
告查獲，核定補徵營業稅四九八、四七○元，並依營業稅法第五十一條第五款規定按
所漏稅額科處五倍罰鍰計二、四九二、三○○元，另依稅捐稽徵法第四十四條規定按
未依規定取得憑證總額處百分之五罰鍰計四九八、四六九元。原告不服，訴經台北市
政府府訴字第八四○一三八八六號訴願決定將原處分關於違反稅捐稽徵法第四十四
條所處罰鍰部分撤銷。其餘訴願駁回。原告就駁回部分仍表不服，循序提起行政訴訟
，經本院於八十五年三月六日以八十五年度判字第四九三號判決：「再訴願決定、訴
願決定及原處分（復查決定）均撤銷。」被告嗣於八十五年五月二十八日以北市稽
法乙字第一一七一七號重為復查決定：「原處分關於按所漏稅額處五倍罰鍰部分撤銷
，其餘維持原核定」。並以八十五年營處字第八五○五三六號處分書，就原告未依規
定取得憑證之總額科處百分之五罰鍰，計四九八、四六九元，原告不服，申請復查，
未獲變更，提起訴願、再訴願，遞遭決定駁回，遂提起行政訴訟，茲摘兩造訴辯意
旨於次：
原告起訴意旨略謂：一、被告就下列事實未加詳查，顯有怠忽：(一)、功裕公司僅係建
材買賣之公司，依建築法規之規定係不得承包工程業務，原告囿於人情一時失察而與
功裕公司簽訂承攬合約（八十一年所簽）而後發現有違規定於八十二年間再另與穎帝
公司簽訂承攬合約，而被告逕予認定原告之交易對象為功裕公司，試問如買賣建材之
公司如可承包工程，則其他如傢俱公司、建設公司等等，不具營建工程牌照之公司豈
非均可承包工程，如此則要營建工程牌照何用﹖此一事實原告自申請復查至訴願、再
訴願均一再陳明，而被告台北市政府、財政部等有關機關均一再避而不談，既未查明
逕行決定，顯未適法。(二)、不論功裕公司或穎帝公司在承包工程期間，均已依營業稅
法之規定報繳營業稅，且原告如何能知悉穎帝公司係屬虛設行號之公司﹖穎帝公司均
依約施工並完工，原告亦依約付款（含稅），原告有何逃漏之嫌﹖二、被告一再強調
穎帝公司為虛設行號之公司及原告負責人甲○○在被告處所所作之筆錄證明為原告係
取得非交易對象（穎帝公司）發票作為進項憑證扣抵稅款，而為處分原告之依據，有
關穎帝公司部分前已述及不再重復，至甲○○在被告處所所作之筆錄係在情非得已之
情況下所為，如同被調查人在調查局所作筆錄一般，大多在法院尋求公正之判斷，甲
○○在當時情況亦認為可尋行政救濟方法作筆錄，在筆錄能否作唯一證據亦不無疑議
，被告據為論罰，殊屬不當。懇請公斷，賜將原處分及一再訴願決定一併撤銷，用保
權益等語。
被告答辯意旨略謂：一、查原告於八十二年二、三、六月間委託功裕公司承包台北縣
淡水鎮孟子店鋪集合住宅地下室土方開挖運棄工程，惟功裕公司所營事業並無此營業
項目，乃以穎帝公司虛開之統一發票交付原告持以申報扣抵銷項稅額，逃漏營業稅之
事實，有原告負責人甲○○之聲明書及談話筆錄附案可稽，違章事證明確，並經鈞院
八十五年三月六日八十五年度判字第四九三號判決理由欄論駁甚明，且明確揭示營業
人有進貨之事實，不向直接出賣人取得統一發票者，得逕予適用稅捐稽徵法第四十四
條處罰。次查穎帝公司（已於八十二年九月一日擅自歇業，他遷不明）負責人吳靜儀
因涉嫌觸犯刑法及稅捐稽徵法經本處移送台灣台北地方法院檢察署偵辦，惟經該署偵
查結果，吳靜儀之年籍、身分證字號及住居所等均不詳，傳喚無著，函請該管戶政事
務所亦查無其設籍資料，是其姓名、住居所等是否真實，殊有可疑。嗣經被告再予追
查，穎帝公司係黃俞秀基於逃漏及幫助他人逃漏稅捐之概括犯意，變造冒用身分證以
吳靜儀名義所設立，黃君明知該公司並無進銷貨之事實，於八十二年一月至八月虛開
不實發票一、一一五張，金額一、○七八、七一七、五九五元，以不正當方法幫助他
人逃漏營業稅五四、○三一、二四八元，被告復予移送台灣台北地方法院檢察署偵辦
，足認穎帝公司確屬虛設之行號，並無實際之進、銷貨事實，原告自無可能與其有交
易行為。二、原告於八十二年二、三、六月間委託功裕公司承包工程，計支付價款九
、九六九、三九二元（不含稅），以非交易對象之穎帝公司開立之統一發票五紙，作
為進項憑證，並申報扣抵銷項稅額，虛報進項稅額四九八、四七○元，經被告查獲，
原核定補徵營業稅四九八、四七○元，並依營業稅法第五十一條第五款按所漏稅額科
處五倍罰鍰計二、四九二、三○○元，及依稅捐稽徵法第四十四條按未依規定取得憑
證總額科處百分之五罰鍰計四九八、四六九元。惟原告不服，循序提起訴願後，案經
台北市政府訴願決定將原處分關於違反稅捐稽徵法第四十四條所處罰鍰部分撤銷。其
餘有關補稅及漏稅罰之部分則予駁回。原告就駁回部分仍表不服，循序提起行政訴訟
，經鈞院八十五年三月六日八十五年度判字第四九三號判決將再訴願決定、訴願決定
及原處分均撤銷，著由被告另為處分，案經被告依撤銷意旨重為復查決定時，查明原
告支付價款之三紙支票，金額共計一○、四六二、八六二元，與系爭統一發票總金額
相當，且支票均經兌現，而認原告應已支付進項稅額；又穎帝公司八十二年一月至八
月間均有報繳營業稅，故依司法院釋字第三三七號解釋及財政部八十三年七月九日台
財稅第八三一六○一三七一號函釋，以八十五年五月二十八日北市稽法乙字第一一
七一七號重為復查決定，將原處分關於按所漏稅額科處五倍罰鍰部分予以撤銷，另按
財政部八十五年三月二十七日台財稅第八五一八九八○四二號函釋，依稅捐稽徵法第
四十四條規定科處罰鍰四九八、四六九元，於法並無不合，原告之訴無理由，請予駁
回，俾維稅政等語。
　　理　由
按「營利事業依法規定應．．．自他人取得憑證而未取得，．．．應就其未取得憑證
．．．經查明認定之總額，處百分之五罰鍰。」為稅捐稽徵法第四十四條所明定，又
「．．．為符合司法院大法官會議釋字第三三七號解釋意旨，對於營業人取得非實際
交易對象所開立之統一發票作為進項憑證申報扣抵銷項稅額之案件，應視情節，分別
依左列原則處理：(二)取得虛設行號以外其他非實際交易對象開立之憑證申報扣抵案件
．．．2.有進貨事實者：(1)進貨部分，因未取得實際銷貨人出具之憑證，應依稅捐稽
徵法第四十四條規定處以行為罰。(2)至進貨人取得銷貨人以外之營業人所開立之發票
申報扣抵，如查明開立發票之營業人已依法申報繳納該應納之營業稅額者，則尚無逃
漏，除依前項規定處以行為罰外，依營業稅法第十九條第一項第一款規定，應就其取
得不得扣抵憑證扣抵銷項稅額部分，追補稅款。如查明開立發票之營業人並未依法申
報繳納該應納之營業稅額者，即有逃漏，除依前項規定處以行為罰外，並應依營業稅
法第五十一條第五款規定補稅並處罰。．．．」亦經財政部八十三年七月九日台財稅
第八三一六○一三七一號函釋有案，本件原告於八十二年二、三、六月間委託功裕公
司承包工程，支付價款九、九六九、三九二元（不含稅），卻以非交易對象之穎帝公
司所開立之統一發票五紙，充作進項憑證，並申報扣抵銷項稅額，虛報進項稅額四九
八、四七○元，經被告查獲，核定補徵營業稅四九八、四七○元，並依營業稅法第五
十一條第五款按所漏稅額科處五倍罰鍰計二、四九二、三○○元，及依稅捐稽徵法第
四十四條按未依規定取得憑證總額科處百分之五罰鍰計四九八、四六九元。原告不服
，循序提起行政訴訟，經本院八十五年度判字第四九三號判決將原處分及一再訴願決
定撤銷，命由被告重為處分，被告重為復查決定時以原告支付價款之三紙支票，金額
共計一○、四六二、八六二元，與系爭統一發票金額相當，且支票均經兌現，而認原
告應已支付進項稅額；又穎帝公司八十二年一月至八月間均有報繳營業稅，乃依司法
院釋字第三三七號解釋及財政部八十三年七月九日台財稅第八三一六○一三七一號函
釋，將關於按所漏稅額科處五倍罰鍰部分予以撤銷，另按財政部八十五年三月二十七
日台財稅第八五一八九八○四二號函釋：「．．．關於營業稅法第五十一條第五款之
處罰，嗣復經本部再訴願決定撤銷重核，並經原處分機關台北市稅捐稽徵處復查重核
認無適用之餘地而予撤銷，其原經台北市政府就稅捐稽徵法第四十四條規定裁罰部分
，撤銷原處分及原復查決定之前提已不存在，如經查明該公司未依規定取得合法憑證
應可再依該條規定論處行為罰。」之意旨，依稅捐稽徵法第四十四條規定科處原告罰
鍰四九八、四六九元，揆諸首揭說明洵無違誤，雖然原告訴稱：功裕公司係建材買賣
公司，依法不得承包工程業務，原告發覺後乃與穎帝公司另訂承攬合約，此項事實，
被告並未查明，功裕公司及穎帝公司均已依營業稅法規定報繳營業稅，原告並不知穎
帝公司係虛設行號，事實上穎帝公司既已依約施工完竣，原告亦依約付款，何來漏稅
，原告負責人甲○○在被告處所作筆錄，係在不得已情況下所為，不能作為論罰之惟
一證據云云，第查原告雖謂其負責人甲○○於被告處所作筆錄係出於不得已，但所為
「不得已」係何所指，未經原告陳明，並提出證明，則其空言主張即無可採信，查甲
○○於被告調查時坦承「實際工程是轉包予功裕公司，惟功裕公司表示無此營業項目
，故以穎帝公司發票交付。」則穎帝公司非原告交易之對象，應無庸疑，而原告未取
得功裕公司發票，逕以穎帝公司發票作為進項憑證，自與稅捐稽徵法第四十四條所謂
「應自他人取得憑證而未取得。」之違規行為相當。又依原告支付價款之三張支票金
額一○、四六二、八六二元與穎帝公司五紙發票金額兩者尚屬相當，穎帝公司八十二
年一月至八月間均有報繳營業稅，此種情形固可謂原告未漏稅，但亦僅生不得依營業
稅法第五十一條補稅及處罰之問題，不影響原告違反稅捐稽徵法第四十四條規定之認
定，原告主張委無可採，綜上所述，本件原告既有未取得合法憑證，而以非實際交易
對象開立之統一發票，充作進項憑證，申報扣抵銷項稅額情事，則被告依稅捐稽徵法
第四十四條規定以經查明認定之總額，處百分之五之罰鍰，自無違誤，一再訴願決定
遞予維持亦無不合，原告起訴論旨難謂有理由，應予駁回。
據上論結，本件原告之訴為無理由，爰依行政訴訟法第二十六條後段，判決如主文。
中    華    民    國     八十七      年      四      月     二十四      日
                    行 政 法 院 第 五 庭
                                審 判 長 評  事      葉  振  權
                                         評  事      高  秀  真
                                         評  事      沈  水  元
                                         評  事      林  清  祥
                                         評  事      劉  鑫  楨
右  正  本  證  明  與  原  本  無  異
                                         法院書記官  阮  桂  芬
中    華    民    國     八十七      年      四      月     二十七      日
